臺灣橋頭地方法院民事簡易判決
                                    111年度橋簡字第597號
原      告  第一產物保險股份有限公司

法定代理人  李正漢  
訴訟代理人  林良諺  
被      告  方福興  
上列當事人間請求侵權行為損害賠償(交通)事件，本院於民國11
1年10月4日言詞辯論終結，判決如下：
    主  文
被告應給付原告新臺幣壹佰萬壹仟捌佰肆拾壹元，及自民國一百
一十一年六月一日起至清償日止，按週年利率百分之五計算之利
息。
原告其餘之訴駁回。
訴訟費用由被告負擔二分之一，餘由原告負擔。
本判決關於原告勝訴部分得假執行；但被告如以新臺幣壹佰萬壹
仟捌佰肆拾壹元為原告供擔保，免為假執行。
    事實及理由
一、被告未於言詞辯論期日到場，核無民事訴訟法第386條各款
    所列情形，爰依原告聲請，由其一造辯論而為判決。
二、原告主張：被告於民國109年1月30日21時16分許無照駕駛訴
    外人方富彥所有，向原告投保汽車強制責任險之車牌號碼00
    0-0000號自用小客車，在高雄市○○區○○路000號前時，未注
    意車前狀況，隨時採取必要之安全措施，而碰撞訴外人古德
    松致之死亡（下稱系爭事故）。原告已依保險契約賠付醫藥
    費、死亡給付予訴外人古漢明、古漢能共計新臺幣（下同）
    2,003,681元，被告既有無照駕駛之行為，原告自得於賠付
    後，依強制汽車責任保險法第29條第1項第5款規定向被告請
    求賠償。爰依侵權行為之法律關係及強制汽車責任保險法上
    開規定提起本件訴訟等語。聲明：被告應給付原告2,003,68
    1元，及自起訴狀繕本送達翌日起至清償日止，按週年利率5
    %計算之利息。
三、被告未於言詞辯論期日到場，亦未提出書狀作任何聲明或陳
    述。
四、本院之判斷：
(一)按因故意或過失，不法侵害他人之權利者，負損害賠償責任
    ；汽車、機車或其他非依軌道行駛之動力車輛，在使用中加
    損害於他人者，駕駛人應賠償因此所生之損害，民法第184
    條第1項前段、第191條之2前段定有明文。次按強制汽車責
    任保險法所稱被保險人，指經保險人承保之要保人及經該要
    保人同意使用或管理被保險汽車之人；又被保險人違反道路
    交通管理處罰條例第21條或第21條之1規定而駕車，致被保
    險汽車發生汽車交通事故者，保險人仍應負保險給付之責。
    但得在給付金額範圍內，代位行使請求權人對被保險人之請
    求權，強制汽車責任保險法第9條第2項、第29條第1項第5款
    分別定有明文。又按汽車行駛時，駕駛人應注意車前狀況及
    兩車並行之間隔，並隨時採取必要之安全措施，道路交通安
    全規則第第94條第3項定有明文。
(二)原告主張之前揭事實，業經提出強制汽車保險計算書、高雄
    市政府警察局道路交通事故當事人登記聯單、道路交通事故
    初步分析研判表、強制險醫療給付費用彙整表、衛生福利部
    旗山醫院診斷證明書、臺灣橋頭地方檢察署相驗屍體證明書
    為證（本院卷第13至23頁），並有本院調閱之道路交通事故
    初步分析研判表、道路交通事故現場圖、道路交通事故調查
    報告表、現場照片、警詢筆錄可參（本院卷第35至89頁），
    復經核閱本院110年度交簡字第760號刑事案件（被告因上述
    過失致死行為經判處有期徒刑7月，下稱系爭刑案）卷內事
    證無誤，而被告經合法通知，未於言詞辯論期日到場，亦未
    提出書狀作何陳述，依民事訴訟法第280條第3項準用第1項
    規定，視同自認，是本院依上開證據調查結果，堪認原告主
    張之事實為真實。又系爭事故發生當時天候晴、夜間有照明
    、柏油路面乾燥無缺陷且無障礙物、視距良好等情，亦有前
    述道路交通事故調查報告表及現場照片在卷可按，被告客觀
    上並無不能注意之情事，疏未注意車前狀況，導致系爭事故
    發生，其行為自有過失且與系爭事故有相當因果關係，應負
    損害賠償之責。原告於依約賠付上開費用後，自得依據強制
    汽車責任保險法第29條第1項第5款規定，代位向無照駕駛之
    被告請求損害賠償。
(三)按損害之發生或擴大，被害人與有過失者，法院得減輕賠償
    金額或免除之，民法第217條第1項定有明文。又按行人應在
    劃設之人行道行走，在未劃設人行道之道路，應靠邊行走，
    道路交通安全規則第133條前段定有明文。觀諸前述現場照
    片及道路交通事故現場圖，可知統領路在肇事路段未規劃有
    人行道，然古德松牽著腳踏車在該路段上行進時未靠邊通行
    ，反而行走在外側車道中間，堪認古德松對於本件車禍事故
    之發生，亦是違反上開規定而與有過失。審酌系爭事故發生
    當時為夜間，視線本較白天為差，行人在道路未靠邊行走，
    在不若汽車尚有車燈可供後方來車辨識之情形下，將使往來
    車輛必須接近到相當距離才能發現，其行為造成之風險自屬
    甚高，應認古德松之過失程度不亞於被告，應認古德松與被
    告應各負50%之過失責任。又本件前經高雄市交通局車輛行
    車事故鑑定委員會鑑定結果，認：「1.方福興：未注意車前
    狀況，同為肇事原因。無照駕駛為違規行為。2.古德松：未
    靠邊行走，同為肇事原因。」有系爭刑案卷內之鑑定書（偵
    卷第31至34頁）可參，其結論與本院相同，可資佐參。故原
    告得請求之金額經過失相抵後，應為1,001,841元（計算式
    ：2,003,681x50%=1,001,840.5，四捨五入至整數）；逾此
    金額之請求，尚屬無據。
(四)又被告於系爭刑案審理中，已就系爭事故於110年1月19日與
    古漢明、古漢能成立調解，雖有調解筆錄可稽（系爭刑案院
    卷第63至64頁），但該調解書內容已明確記載不含汽車強制
    責任保險之保險金等語，可知被告當時達成之和解金額，並
    不包含強制責任保險給付部分，原告自仍得依強制汽車責任
    保險法上開規定向被告請求，附此敘明。
五、從而，原告主張被告應給付原告1,001,841元，及自起訴狀
    繕本送達翌日即111年6月1日（本院卷第99頁）起至清償日
    止，按週年利率5%計算之利息，為有理由，應予准許，逾此
    範圍之請求，則無理由，應予駁回。
六、本件原告勝訴部分係就民事訴訟法第427條訴訟適用簡易程
    序所為被告敗訴之判決，依同法第389條第1項第3款規定，
    應依職權宣告假執行，並依同法第392條第2項規定，依職權
    宣告被告如預供擔保後，免為假執行。
七、訴訟費用負擔之依據：民事訴訟法第79條。
中　　華　　民　　國　　111 　年　　10　　月　　20　　日
                  橋頭簡易庭  法      官    呂維翰
以上正本與原本相符。
如不服本判決，應於送達後20日內，向本院提出上訴狀並表明上
訴理由，如於本判決宣示後送達前提起上訴者，應於判決送達後
20日內補提上訴理由書（須附繕本）。
中　　華　　民　　國　　111 　年　　10　　月　　20　　日
                              書  記  官    薛如媛